臺灣高等法院臺中分院民事裁定
111年度非抗字第99號

再 抗告 人  李清溪  
代  理  人  陳振吉律師
相  對  人  利慶工業股份有限公司

法定代理人  李金隆  
上列再抗告人因與相對人間聲請選派檢查人事件，對於中華民國
111年1月12日臺灣彰化地方法院109年度抗字第35號所為裁定，
提起再抗告，本院裁定如下：
    主  文
原裁定廢棄。
    理  由
一、再抗告意旨略以：
    再抗告人於民國106年10月6日，依107年8月1日修正前公司
    法（下稱修正公司法）第245條第1項之規定，向原法院聲請
    選派相對人之檢查人時，經原法院於107年3月7日以106年度
    司字第6號裁定（下稱第一次選派裁定），選派甲○○會計師
    為相對人之檢查人，檢查相對人自101年10月1日起之業務帳
    目及財產情形，相對人不服，提起抗告，經原法院於107年9
    月25日以107年度抗字第23號駁回抗告確定。惟甲○○會計師
    於108年7月25日向原法院聲請解任檢查人職務，經原法院於
    109年1月31日以106年度司字第6號裁定予以解任（下稱系爭
    解任裁定）。再抗告人向原法院聲請再選派相對人之檢查人
    ，經原法院於109年5月6日以106年度司字第6號裁定（下稱
    第二次選派裁定），另行選派乙○○會計師為相對人之檢查人
    ，相對人對第二次選派裁定提起抗告後，原法院以再抗告人
    係聲請重新選派檢查人，及再抗告人已不具107年8月1日修
    正後公司法（下稱修正後公司法）第245條第1項聲請要件為
    由，於111年1月12日以109年度抗字第35號裁定（下稱原裁
    定）廢棄第二次選派裁定，惟第二次選派裁定應屬第一次選
    派裁定確定後未完成程序之續行，並非開啟新聲請選派檢查
    人程序，自無再次審查再抗告人是否符合修正後公司法第24
    5條第1項之聲請要件，原裁定有適用法規顯有錯誤之違法。
    又再抗告人曾因股權轉讓事宜與訴外人李金隆及丙○○之繼承
    人丁○○、戊○○、己○○、庚○○（下稱丁○○等4人，與李金隆合
    稱李金隆等5人）涉訟，經原法院於110年2月1日以109年度
    重訴字第27號請求履行協議事件判決（下稱27號判決）確定
    ，依該判決主文所示，再抗告人應於李金隆等5人將登記為
    李金隆、丙○○所有之子○貿易股份有限公司（下稱子○公司）
    股份各31,700股及22,670股轉讓予再抗告人之同時，將登記
    為再抗告人所有之相對人股份1,196,967 股，其中518,398 
    股轉讓予李金隆，其餘678,569 股轉讓予丁○○等4人公同共
    有。惟相對人在丁○○等4人未辦理繼承登記而取得丙○○之子○
    公司股份且移轉與再抗告人前，於110年2月8日擅將再抗告
    人所有相對人之股份，依27號判決主文變更登記為李金隆等
    5人所有，致原裁定誤認再抗告人不具修正後公司法第245條
    第1項要件，而廢棄第二次選派裁定。況選派檢查人事件為
    非訟程序，就再抗告人是否仍持有相對人股份，僅得為形式
    審查，不得為實體認定，且第一、二次選派裁定係在27號判
    決確定前所為裁定，依裁定時狀態再抗告人仍符合修正後公
    司法第245條第1項要件，原裁定廢棄第二次選派裁定，自有
    違誤。爰提起再抗告，請求廢棄原裁定。
二、按非訟事件，抗告法院之裁定，除以抗告不合法而駁回者外
    ，對於抗告法院之裁定再為抗告，僅得以其適用法規顯有錯
    誤為理由，此觀非訟事件法第45條第1、3項規定即明。所謂
    適用法規顯有錯誤，係指原裁定就其取捨證據所確定之事實
    適用法規，顯然不合於法律規定，或與司法院現尚有效及大
    法官會議之解釋顯然違反，或消極的不適用法規，顯然影響
    裁判者而言，並不包括判決理由矛盾、理由不備、漏未斟酌
    證據及認定事實錯誤之情形在內。
三、本件再抗告人於106年10月6日具狀聲請選派檢查人時，為相
    對人繼續1年以上，持有相對人已發行股份總數3％以上之股
    東，符合修正前公司法第245條第1項規定聲請選派檢查人之
    要件，嗣經原法院以第一次選派裁定選派甲○○會計師為檢查
    人，相對人不服，提起抗告，經原法院裁定駁回抗告而確定
    。惟甲○○會計師於開始檢查相對人業務後，於108年7月24日
    以相對人拒絕提供帳簿等資料，無法進行檢查事務為由，聲
    請原法院解任，原法院以系爭解任裁定予以解任。再抗告人
    於108年8月13日向原法院聲請另行選派檢查人，原法院以第
    二次選派裁定另行選派乙○○會計師擔任相對人之檢查人，檢
    查相對人之業務帳目及財產情形。相對人就第二次選派裁定
    不服而提起抗告，於抗告程序進行中，因相對人變更股東名
    簿致再抗告人已非相對人之股東，原裁定以此廢棄第二次選
    派裁定等情，有原法院106年度司字第6號及原裁定卷宗可稽
    。
四、按非訟事件繫屬於法院後，處理終結前，繼續為聲請或聲明
    異議者，免徵費用，非訟事件法第16條亦定有明文。又非訟
    事件法第16條之立法理由載明係為配合有關法律之運用，並
    簡化便民，以達疏減訟源及減輕人民訟累之目的；又鑒於非
    訟事件法與非訟事件費用法均係規定非訟事件有關之事項，
    為求精簡革新，將兩法予以合併。經查，為強化公司治理、
    投資人保護機制及提高股東蒐集不法證據與關係人交易利益
    輸送蒐證之能力，方於公司法第245條訂明檢查人機制，並
    得就公司內部特定文件予以檢查，是設立檢查人制度目的，
    在於查悉公司特定事項、特定交易文件及紀錄，例如關係人
    交易及其文件紀錄等，則非訟事件法第16條所稱「非訟事件
    之處理終結」，應指該公司內部特定文件予以檢查全部處理
    終結而言，即包括檢查人之選派、聲報、解任及重新選任等
    事務，不宜割裂認定每一聲請程序均應徵收非訟裁判費。則
    依同一法理，法院依公司法第245條第1項裁定選派任檢查人
    進行檢查後，檢查人因故解任、辭任並經法院裁定准許後，
    就同一範圍另聲請法院選派檢查人，因原檢查工作尚未完成
    ，新檢查人係續行原檢查程序，並非重啟新檢查程序，且原
    選派裁定已審查公司法第245條第1項之要件，於重新選派檢
    查人時，自無庸再次審查公司法第245條第1項之要件。
五、次查，第一次選派裁定確定後，經選任之甲○○會計師以相對
    人未能盡協力義務，致檢查事務無法進行為由，聲請原法院
    解任檢查人職務，經再抗告人聲請原法院選派新檢查人，再
    抗告人向原法院聲請選任新檢查人，既係接替原檢查人甲○○
    會計師解任前之檢查工作及範圍，核係就第一次選派裁定之
    檢查範圍所為接續檢查，屬就第一次選派裁定未完成程序之
    續行，並非開啟另一聲請選派檢查人事件，自無庸重為審酌
    再抗告人是否符合修正後公司法第245條第1項規定之要件。
    況再抗告人於108年8月13日具狀向原法院聲請選派新檢查人
    時（見106年度司字第6號卷第143頁），原法院亦未命再抗
    告人重新繳納聲請費用，顯見原法院亦認係原選派程序之續
    行，而非重啟選派程序。又第一次選派裁定既已確定，其效
    力不因再抗告人嗣後喪失修正後公司法第245條第1項規定之
    少數股東要件而受影響，則原裁定於抗告程序中重新審酌再
    抗告人是否仍具相對人少數股東資格，並以再抗告人不符合
    修正後公司法第245條第1項規定要件，進而廢棄第二次選派
    裁定之判斷，容有不當。再抗告論旨指摘原裁定不當，求予
    廢棄，應有理由，爰將原裁定廢棄，並發回原法院更為適法
    之裁定。
六、據上論結，本件再抗告為有理由。爰裁定如主文。
中　　華　　民　　國　　111 　年　　3 　　月　　31　　日
                  民事第二庭    審判長法　官  楊國精
　　　　　　　　　　　      　　　　　法　官  陳正禧
　　　　　　　　　　　      　　　　　法　官  李立傑
正本係照原本作成。
不得抗告。
                                      書記官  李欣憲
　　　　　　　　　　　　　　　　　　　
中　　華　　民　　國　　111 　年　　3 　　月　　31　　日